【裁判字號】    98,交聲,4025
【裁判日期】    981126
【裁判案由】    違反道路交通管理處罰條例聲明異議
【裁判全文】
臺灣臺北地方法院交通事件裁定        98年度交聲字第4025號
原處分機關  臺北市交通事件裁決所
受處分人    甲○○
上列受處分人因違反道路交通管理處罰條例案件，對於臺北市交
通事件裁決所中華民國98年10月16日所為之處分（原處分案號：
北市裁罰字第裁22-C00000000號裁決書）聲明異議，本院裁定如
下：
    主  文
原處分撤銷。
甲○○汽車所有人，擅自變更原有規格致影響行車安全，處罰鍰
新臺幣玖佰元，並責令改正。
    理  由
一、按道路交通管理處罰條例所稱之「車輛」，係指在道路上以
    原動機行駛之汽車（包括機器腳踏車）或以人力、獸力行駛
    之車輛；道路交通安全規則所稱之「汽車」，係指在道路上
    不依軌道或電力架線而以原動機行駛之車輛（包含機器腳踏
    車），道路交通管理處罰條例第3條第8款、道路交通安全規
    則第2條第1項第1款定有明文。次按汽車有除頭燈外之燈光
    、雨刮、喇叭、照後鏡、排氣管、消音器設備不全或損壞不
    予修復，或擅自增、減、變更原有規格致影響行車安全者，
    處汽車所有人新臺幣（下同）900元以上1,800元以下罰鍰，
    並應責令改正，道路交通管理處罰條例第16條第1項第2款、
    第2項亦有明文。是汽車駕駛人有無違反該條規定，自應就
    其(一)汽車燈光、雨刮、喇叭、照後鏡、排氣管、消音器設備
    不全或損壞不予修復；(二)擅自變更原有規格致影響行車安全
    之兩種情形，詳為審酌。
二、本件異議人即受處分人甲○○騎乘其所有之車牌號碼
    CXM-619 號重型機車（下稱系爭機車），於民國98年9月17
    日凌晨0時50分許，在臺北縣淡水鎮○○路與工商路口，因
    「後煞車燈及後左右方向燈加閃爍器」之違規行為，為臺北
    縣政府警察局淡水分局交通分隊員警乙○○當場攔查，依道
    路交通管理處罰條例第16條第1項第2款規定掣單舉發，嗣受
    處分人於舉發通知單上所載之應到案日期即98年10月1日前
    向原處分機關提出申訴，經原處分機關函請舉發單位調查結
    果，仍認受處分人有前開違規行為，原處分機關乃認有「頭
    燈外之燈光損壞不予修復」之違規事實，於98年10月16日依
    前開條例第16條第1項第2款、第2項（裁決書漏引第2項）之
    規定，裁處受處分人罰鍰900元，並責令改正。
三、本件異議人聲明異議意旨略以：裝設閃爍器是為了行車安全
    ，閃爍器是裝在機車電瓶旁邊，按煞車燈時會顯示在後方左
    右的方向燈會閃爍，但紅色的煞車燈不會閃爍。為顧慮行車
    安全故在後煞車作用紅燈續亮時，加裝黃燈閃爍器是為了做
    警示之用，並無不當，為此聲明異議，請求撤銷原處分等語
    。
四、經查：
（一）按道路交通安全規則第39條之2第1項第5款規定：「機器
      腳踏車申請牌照檢驗項目及標準如下：五、各種燈光與標
      誌應符合附件七規定。」；而該規則附件7第2點規定：「
      機器腳踏車燈光與標誌檢驗規定：…（三）煞車燈：…4.
      機器腳踏車煞車作用時，煞車燈應為續亮，不得閃爍。」
      ；再汽車煞車燈，世界各國均採用紅色，並為一直亮方式
      ，又聯合國道路交通公約規定，除方向燈外，其餘一般燈
      光不得為閃亮，故我國亦採用該項紅色一直亮式煞車燈，
      如改用閃亮式煞車燈，既不符合國際化，且一般駕駛人將
      因不習慣，而發生行車事故；又夜間如採用閃亮式煞車燈
      ，將與執行任務之消防車、救護車、警備車及工程救險車
      之紅色閃光燈發生混淆不清等情事，影響該項車輛之優先
      通行，因此不得使用閃光式煞車燈，違者依道路交通管理
      處罰條例第16條第1項第2款之規定處罰，並責令改正，此
      有交通部路政司76年1月15日路臺監字第00341號函示在卷
      可參，是機車之煞車燈應為續亮，不得閃爍，如改用閃亮
      式煞車燈，依上開規定，自屬擅自變更原有規格，且足以
      影響行車安全之違規行為甚明。
（二）本件受處分人於前揭時、地，騎乘其所有系爭機車，因「
      後煞車燈及後左右方向燈加閃爍器」之違規行為，為臺北
      縣政府警察局淡水分局交通分隊員警乙○○攔查舉發之事
      實，業據證人乙○○到庭證稱：伊是現場舉發之員警。當
      時是凌晨0時50分伊在淡水鎮○○路、商工路口處，前後
      攔停了二輛機車，第一輛就是受處分人的機車，攔停查看
      並按該車的煞車器後，發現該機車的紅色後煞車燈會閃，
      還有左右方向燈也會閃，這些燈號都是連動閃爍，而當時
      攔停的第二輛機車也是一樣的情形，但是在正常的情況下
      ，按煞車器的時候，應該是煞車燈比原本的尾燈會更亮一
      點，並且是續亮，而非閃爍等語明確（本院卷第30頁反面
      至31頁）；乙○○身為執法人員，與受處分人既素不相識
      ，且無任何宿怨仇隙，衡情證人應無在執行交通勤務中，
      刻意舉發素不相識、毫無冤仇之受處分人，且甘冒偽證之
      罪責，於本院調查中到庭具結為虛偽之陳述，以羅織誣陷
      受處分人之可能或必要；而系爭機車確有加裝閃爍器，該
      閃爍器之作用方式為大燈未開的狀態下，按煞車器時會顯
      示煞車燈及左右方向燈連動閃爍，然於大燈連同尾燈開啟
      之狀態下，按煞車器時則會顯示尾燈續亮而左右方向燈閃
      爍等情，亦為受處分人所自承，足認受處分人確有擅自變
      更系爭機車之原有規格，且因該閃爍器於未開大燈狀態下
      煞車時確有煞車燈及左右方向燈連動閃爍之情，已與煞車
      燈為續亮，不得閃爍之規定相違；又按機車危險警告燈除
      燈光顯示時，左右應同亮外，並不得與其他燈光連動，其
      餘各項規定與機器腳踏車方向燈規定相同，道路交通安全
      規則附件七、第三點（十一）定有明文，可知機車加裝危
      險警告燈，其燈光之顯示應為左右同亮，且不得與其他燈
      光連動，因之，本件受處分人所辯因行車安全考量而加裝
      之警告燈，係屬左右方向燈連動閃爍之狀態，自與上開規
      定有違，而有影響行車安全之情；復有本件臺北縣政府警
      察局舉發違反道路交通管理事件通知單、臺北縣政府警察
      局淡水分局98年10月8日北縣警淡交裁字第0980030728號
      函各1紙在卷可憑。是本件受處分人擅自變更原有規格致
      影響行車安全之違規行為，堪以認定。其前揭所辯，應無
      可採。
五、綜上所述，本件受處分人確有擅自變更原有規格致影響行車
    安全之違規行為，原處分機關依道路交通管理處罰條例第16
    條第1項第2款、第2項（漏引法條）之規定，裁處受處分人
    罰鍰900元，並責令改正固非無據，惟本件違規情節尚非「
    頭燈外之燈光損壞不予修復」之情形，是原處分機關以「頭
    燈外之燈光損壞不予修復」之違規事實裁罰，自屬有誤，
    本件受處分人異議雖無理由，惟原處分既有上揭違誤，應由
    本院將原處分撤銷，另依道路交通管理處罰條例第16條第1
    項第2款、第2項及違反道路交通管理事件統一裁罰標準表之
    規定裁處罰鍰900元，並責令改正，以資適法。
據上論斷，應依道路交通案件處理辦法第20條，裁定如主文。
中    華    民    國    98    年    11    月    26    日
                              交通法庭法  官  楊蕙芬
以上正本證明與原本無異
如不服本裁定應於送達後5日內向本院提出抗告狀
                                      書記官  馬正道
中    華    民    國    98    年    11    月    30    日

司法院資訊處製作；財團法人民間司法改革基金會備份。
